【裁判字號】    92,交訴,49
【裁判日期】    920516
【裁判案由】    公共危險等
【裁判全文】
臺灣臺南地方法院刑事判決                          九十二年度交訴字第四九號
    公  訴  人  臺灣臺南地方法院檢察署檢察官
    被      告  乙○○
右列被告因公共危險等案件，經檢察官提起公訴（九十二年度營偵字第一六九號），
本院判決如左：
    主  文
乙○○服用酒類，不能安全駕駛動力交通工具而駕駛，累犯，處有期徒刑肆月；又駕
駛動力交通工具肇事，致人傷而逃逸，累犯，處有期徒刑拾月。應執行有期徒刑壹年
。
被訴過失傷害部分公訴不受理。
    事  實
一、乙○○前於民國八十三年間，因違反麻醉藥品管理條例案件，經本院以八十三年
    度訴字第四七八號刑事判決，判處有期徒刑六年確定在案，入監服刑後，於九十
    年九月十八日，縮刑期滿執行完畢。然其猶不知悔改，又於九十二年一月二十日
    下午五時五十分許，在台南縣新營市○○路附近友人住處，飲用高粱酒等酒類後
    ，業已達於不能安全駕駛動力交通工具之程度，竟仍自該處無照駕駛車牌號碼Ｃ
    四—八０八六號之自用小客車在新營市市區內行駛。後於同日下午六時許，其正
    沿台南縣新營市○○路，由西往東方向，行經該路與和平路之交岔路口時，因酒
    後操控能力變差而行車不穩，且因疏於注意與前車保持隨時可以煞停之距離，即
    貿然前行，以致不慎自後追撞由甲○○○所駕駛，亦沿前開建業路，同向在前行
    駛之車牌號碼ＬＺＢ—七０三號重型機車，造成甲○○○人、車倒地後受有右脛
    骨、腓骨骨折及右肩關節脫臼等傷害（過失傷害部分業據甲○○○撤回告訴）。
    豈知乙○○駕車肇事並致甲○○○受傷後，竟未下車察看，且未採取任何救護措
    施或報警前來處理，隨即另行起意，逕行駕車逃離現場。後經警循線查獲，並於
    同日晚間九時零四分許，測得乙○○之吐氣所含酒精濃度，仍高達每公升０‧四
    九毫克（MG/L），而查悉上情。
二、案經甲○○○訴由台南縣警察局新營分局報告臺灣臺南地方法院檢察署檢察官偵
    查起訴。
    理  由
一、有罪部分：
    （一）右述犯罪事實，業據被告乙○○於警訊時及偵審中坦白承認，核與告訴人
          甲○○○於警訊時及本院審理中所指述之情節相符，且有道路交通事故現
          場圖、道路交通事故調查報告表（一）、（二）及事故現場蒐證照片十張
          附卷可參；又告訴人因本件車禍，而受有如事實欄所載等傷害，亦有營新
          醫院九十二年一月二十一日、一月三十一日診斷證明書各一份在卷足憑。
    （二）按酒精使用後對人體之影響，除造成自主神經系統亢奮，與認知功能之暫
          時性缺損外，與駕駛能力有關者，為對於移動景物的追蹤能力、經強光照
          射後恢復視力，及監視四周的注意力等，而此三種能力在夜間駕車尤其重
          要，許多人飲酒後因沒有可自覺的生理反應，以致腦部功能已缺損而仍不
          自知照常開車，此乃許多酒後駕車造成意外事故之主因之一（台北醫學院
          附設醫院精神科蔡尚穎主任論文「酒精對人體生理與行為之影響」參照）
          ，亦為刑法修正增訂第一百八十五條之三之立法理由。次按，許多研究指
          出呼氣酒精濃度達每公升０．二五毫克以上或血液中酒精濃度達０．０五
          ﹪（五０ mg/dl）以上，將使其複雜技巧障礙、駕駛能力變壞肇事率比未
          飲酒時高二倍（參見司法院第四十五、第四十六期司法業務研究會研究專
          輯刑事法律專題研究（十七）第三０七頁，中央警察大學交通學系暨交通
          管理研究所蔡中志——對飲酒不能安全駕駛之執法研究）。再者，道路交
          通安全規則第一百十四條第二款規定，汽車駕駛人飲酒後吐氣所含酒精成
          份（即濃度）超過每公升０．二五毫克以上者，不得駕車，即是基於酒精
          對人體中樞神經系統有麻醉作用，為維護安全駕駛，而為之禁止規定。另
          刑法第一百八十五條之三所稱服用酒類或其他相類之物，不能安全駕駛動
          力交通工具之公共危險條款，則屬抽像危險犯之規定，此種抽象危險犯係
          伴隨飲酒過量駕車之行為而當然成立。換言之，只需客觀上有此種行為出
          現，危險即視為存在，是否果真肇事，並不影響公共危險罪責之成立，然
          如確實因之駕車肇事，其刑責之明顯性，自更不待言。又參考德國、美國
          之認定標準，對於酒精濃度呼氣已達每公升０．五五毫克或血液濃度達０
          ．一一％以上，肇事率為一般正常人之十倍，認為已達「不能安全駕駛」
          之標準；至於上揭數值以下之行為，如輔以其他客觀事實得作為「不能安
          全駕駛」之判斷，亦認為應依刑法第一百八十五條之三之規定移送法辦處
          以刑罰，此有法務部八十八年五月十八日法八八檢字第００一六六九號函
          可資參照。
    （三）經查，本件被告乙○○於上述時、地，酒後駕車而肇事並致告訴人甘高清
          花受傷之事實，除據其供認屬實外，另被告經警循線查獲時，為警測得之
          吐氣酒精濃度，仍達每公升０．四九毫克，亦有吐氣酒精濃度測試報告表
          一紙存卷可按，該數值雖尚未達於法務部所提供參酌之每公升０．五五毫
          克之標準，惟已超過每公升０．二五毫克以上，依照前開說明可知，被告
          業有複雜技巧障礙及駕駛能力變壞之情形，而依前述道路交通安全規則之
          規定，本不得駕車，然被告竟無視上開規定，猶駕車外出，嗣後並因不勝
          酒力，致駕車失控而追撞他車，足證被告當時之注意力已無法集中，飲酒
          後確已影響其判斷力及肢體協調能力，故被告酒後駕車當時，業已達於不
          能安全駕駛之程度甚明。況被告係於駕車肇事後約三小時左右（九十二年
          一月二十日下午六點駕車肇事，同日晚間九時零四分進行吐氣酒精濃度測
          試），始經警測得吐氣酒精濃度仍達每公升０．四九毫克，據此並參酌酒
          精在人體中因新陳代謝而將逐漸消退之生理現象，復可推斷被告於駕車肇
          事當時之吐氣酒精濃度，應遠高於每公升０．四九毫克，故被告酒後駕車
          肇事當時，業已陷於不能安全駕駛之程度，實無疑問。
    （四）再者，被告乙○○駕車肇事並致告訴人甲○○○受傷後，不僅未下車察看
          ，且未採取任何救護措施或報警前來處理，隨即駕車離開現場，是其有於
          駕車肇事致人受傷後逕行逃逸之行為，亦無疑義。此外，復有刑法第一百
          八十五條之三案件測試觀察紀錄表一紙在卷足考，是本件事證已甚明確，
          被告酒後駕車之公共危險及駕車肇事逃逸等犯行，應均可認定。
    （五）核被告乙○○前述所為，係犯刑法第一百八十五條之三之重大違背安全駕
          駛罪及同法第一百八十五條之四之駕車肇事逃逸罪。又其前於八十三年間
          ，因違反麻醉藥品管理條例案件，經本院以八十三年度訴字第四七八號刑
          事判決，判處有期徒刑六年確定在案，入監服刑後，於九十年九月十八日
          ，縮刑期滿執行完畢等情，有臺灣高等法院被告全國前案紀錄表一份在卷
          可按，其於五年之內，再犯本件有期徒刑以上之二罪，為累犯，故均應依
          刑法第四十七條之規定，加重其刑。至被告所犯上開二罪間，則因犯意不
          同，行為互殊，故應予以分別論罪，併合處罰。本院審酌被告犯罪之動機
          、目的、品行，其生活狀況、智識程度，本件犯罪所生之危險、損害，以
          及被告酒後竟仍無照駕駛小客車於道路上行駛，不僅嚴重危害往來之交通
          安全，且其經警循線查獲時測得之吐氣所含酒精濃度，仍高達每公升０‧
          四九毫克（MG/L），另其駕車肇事並致告訴人甲○○○受傷後，不僅未下
          車察看，且未採取任何救護措施或報警前來處理，便隨即逃離現場，足見
          其惡性非輕，然告訴人甲○○○因本件車禍所受之傷害，經查則尚非極其
          嚴重，且被告肇事後，業與告訴人就民事損害賠償事宜達成和解等情，亦
          有九十二年四月十五日和解書一紙存卷可佐，又被告於警訊時及偵審中，
          復已坦白承認所為，其犯後態度尚稱良好等一切情狀，分別量處如主文所
          示之刑，且定應執行之刑。
二、公訴不受理部分：
    （一）公訴意旨另略稱：被告乙○○於前述時、地，飲用高梁酒等酒類後，業已
          達於不能安全駕駛動力交通工具之程度，竟仍無照駕駛車牌號碼Ｃ四—八
          ０八六號自用小客車，沿台南縣新營市○○路，由西往東方向行駛，且於
          途經該路與和平路之交岔路口時，原應注意飲酒後吐氣所含酒精濃度超過
          每公升０‧二五毫克以上者，不得駕車，且應注意汽車在同一車道行駛時
          ，除擬超越前車外，後車與前車之間應保持隨時可以煞停之距離，而依當
          時情形又無不能注意之情事，其竟因酒後操控能力變差而行車不穩，且因
          疏於注意與前車保持隨時可以煞停之距離，即貿然前行，以致不慎自後追
          撞由告訴人甲○○○所駕駛，沿前開建業路，同向在前行駛之車牌號碼Ｌ
          ＺＢ—七０三號重型機車，造成告訴人人、車倒地後受有右脛骨、腓骨骨
          折及右肩關節脫臼等傷害。被告肇事逃逸後仍經警循線查獲，並為警於同
          日晚間九時零四分許，測得其吐氣所含酒精濃度，仍高達每公升０‧四九
          毫克（MG/L），因認被告另涉有刑法第二百八十四條第一項前段之普通過
          失傷害罪嫌。
    （二）按告訴乃論之罪，告訴人於第一審辯論終結前得撤回其告訴，又告訴經撤
          回者，應諭知不受理之判決，刑事訴訟法第二百三十八條第一項、第三百
          零三條第三款分別定有明文。
    （三）本件告訴人甲○○○告訴被告乙○○過失傷害案件，起訴書認被告係觸犯
          刑法第二百八十四條第一項前段之普通過失傷害罪嫌，依照同法第二百八
          十七條前段之規定，須告訴乃論。現據告訴人具狀撤回其告訴，參照前述
          說明，此部分乃不經言詞辯論，逕為不受理判決之諭知。
據上論斷，應依刑事訴訟法第二百九十九條第一項前段、第三百零三條第三款、第三
百零七條，刑法第一百八十五條之三、第一百八十五條之四、第四十七條、第五十一
條第五款，判決如主文。
中      華      民      國      九十二      年     五     月     十六   日
                                 臺灣臺南地方法院交通法庭
                                     法  官    陳  志  成
右正本證明與原本無異。
如不服本判決，應於判決送達後十日內向本院提出上訴狀（應附繕本）。
                                     書記官    彭  建  山
中      華      民      國      九十二      年     五     月     十六   日
附錄本案論罪科刑法條全文：
刑法第一百八十五條之三
服用毒品、麻醉藥品、酒類或其他相類之物，不能安全駕駛動力交通工具而駕駛者，
處一年以下有期徒刑、拘役或三萬元以下罰金。
刑法第一百八十五條之四
駕駛動力交通工具肇事，致人死傷而逃逸者，處六月以上五年以下有期徒刑。


司法院資訊處製作；財團法人民間司法改革基金會備份。
